# 同一控制下无偿划转股权问题

提问人：baretoe1 时间：2015-11-02 15:45:21
请问版友，我公司遇到一个同一控制下无偿划转的问题，描述如下： 某集团公司有A、B两个全资子公司，A（ 51 万，占51%）、B（ 49 万，占49%）共同出资成立C公司，C公司目前所有者权益总额 200 万。在集团公司主导下，A公司将51%的股权无偿划转给B公司。请问集团公司，A公司，B公司如何做账？入账金额是多少？
我的想法是这样： 集团公司： 借：长期股权投资-b公司 51 万 贷：长期股权投资-a公司 51 万 A公司 借：实收资本-集团公司 51 万 贷：长期股权投资-c公司 51 万
B公司 借：长期股权投资-c公司 51 万 贷：实收资本-集团公司 51 万

回答人：chenyiwei
1 、划转方案中是否明确了A、B同时增加和减少资本？如果没有，则不能调整实收资本，只能调整资本公积。 2 、B取得C的 51 ％股权属于同一控制下的合并，应按接受划转当日C的帐面净资产的 51 ％作为初始投资成本。

提问人：baretoe1 时间：2015-11-03 10:53:38
陈老师，划转方案中没有明确A、B同时增加或减少实收资本。如果A、B公司调整资本公积，那是不是集团公司就不用做账务处理了？ 如果A、B双方约定同时做实收资本的增减，各方账务处理是不是下面这样的： 集团公司 借：长期股权投资-B公司 51 万 贷：
长期股权投资-A公司 51 万 A公司 借：实收资本-集团公司 51 万 贷：长期股权投资-C公司 51 万 B公司 借：长期股权投资-C公司102 万（200*51%） 贷：实收资本-集团公司 51 万 资本公积 51 万

回答人：chenyiwei
1 、A、B各自调整资本公积的，集团公司也应作对应的账务处理，没有要求长期股权投资成本一定等于对应的实收资本份额。 2 、可以这样理解。

提问人：baretoe1 时间：2015-11-05 13:38:29
陈老师，再问一下合并报表的问题。 我查阅合并报表的相关规定， 母公司在报告期内因同一控制下企业合并增加的子公司，编制合并资产负债表时，应当调整合并资产负债表的期初数。母公司在报告期内处置子公司，编制合并资产负债表时，不应当调整合并资产负债表的期初数。
对于A来说，报告期内减少了C公司，属于报告期内处置子公司，不应当调整合并资产负债表期初数 对于B来说，报告期内增加了C公司，属于报告期内因同一控制合并增加子公司，编制合并资产负债表时，应该调整合并资产负债表的期初数。 这两个规定是不是矛盾啊。因为从集团公司角度，期初数是没变的。A、B公司的合并资产负债表期初数必须是一个减，一个增吧？
主要就是想确认下，A、B公司编制合并报表时，对期初数如何处理？ 再次谢谢陈老师

回答人：chenyiwei
是的，C公司自年初至合并日（处置日）的报表会同时体现在A和B的合并报表中，两者共同的母公司编制上一层次的合并报表时，需进行一定的技术处理以消除该重复。

提问人：baretoe1 时间：2015-11-06 10:10:41
陈老师，还得再问一下您，如果B公司从外部公司溢价收购49%股权，C公司目前净资产为负数，如何处理 某集团公司下属两个全资子公司A和B，A和外部某公司合资成立C公司（A51万，51%，外部某公司 49 万，49%）。后来B公司收购外部该公司49%的股权，收购价 200 万元。几年后的现在，A公司将所持c公司51%的股权无偿划转给B公司，此时C公司的净资产为-30万元。这种情况如何进行账务处理啊？
集团公司的处理是否是下面这样 借：长期股权投资-B 51万 贷：长期股权投资-A 51万 A公司的处理是否是下面这样 借：实收资本-集团公司 51 万 贷：长期股权投资-C公司 51 万
对于B公司， 我查了规定，同一控制下形成的企业合并，应当按被合并方在最终控制方合并财务报表中的帐面价值的份额作为长期股权投资的初始投资成本。被合并方在合并日的净资产帐面价值为负数的，长期股权投资成本按零确定。同时在备查簿中登记。
B公司对C公司长期股权投资的入账价值是零么？对于之前溢价购买形成的长期股权投资帐面价值（成本+损益调整）如何处理？是冲减资本公积吗 借：资本公积 （200+xx）万 贷：长期股权投资-c公司-成本 200 万 长期股权投资-c公司-损益调整xx万 这样就将B公司对C公司的长期股权投资冲减至0.
B公司在合并报表层面，C公司的实收资本 100 万和未分配利润-130万，是不是与B公司的资本公积简单相加即可？
如果在后续经营中，C公司经营情况好转，有利润，净资产变为正数，那B公司对C公司的长期股权投资还是维持为零吗？（因为B公司持股100%，应采用成本法进行后续计量）。

回答人：chenyiwei
假设不考虑可能存在的资产减值问题，则集团公司和A公司个别报表层面对该项无偿划转股权的交易可以这样处理。（A公司是否冲减实收资本，取决于划转方案中是否明确A公司同时减资。）
集团公司合并报表层面，在B公司从外部购入C的 49 ％股权时，按收购少数股权处理；A将C的股权无偿划转给B的事项对集团合并报表层面无影响。
B公司取得 49 ％股权时，系从外部取得，应按实际成本确认为一项权益法核算的长期股权投资。后续从A划入 51 ％股权时，按分步实现的同一控制下合并处理，因当时C的帐面净资产为负数，所以后续调整后的B对C的 100 ％长期股权投资账面价值为零。后续即使C恢复盈利，净资产恢复为正数，该投资成本也不再调整。

提问人：baretoe1 时间：2015-11-09 09:28:26
谢谢陈老师，学到不少知识。
还有个疑问，该集团公司在账面上对B公司增加了长期股权投资，B公司的实收资本是不是也要相应增加啊？
就是B公司再做一笔分录 借：资本公积 51 万 贷：实收资本-集团公司 51 万
这样相当于集团公司对向B公司增加了一笔投资

回答人：chenyiwei
不需要。除非B公司的全体股东协商一致，且此次增资符合《公司法》规定的各项条件和程序。

提问人：shuiyunbian 时间：2015-11-11 17:08:03
有点疑问： 1 、明确“A公司将51%的股权无偿划转给B公司”应该是指的“A公司将c公司51%的股权无偿划转给B公司”，为什么集团公司需要做账处理？A、B公司都是集团公司全资子公司，成本法核算，两家公司对C公司的股权变化在集团层面是没有影响的，集团公司对A、B公司的股权更没有变化吧。 2 、A公司为什么要减少实收资本？长投准则并没有对处置投资交易对方单位是同一控制下企业做出特别规定，是不是应该按通俗的处理方式，即“其账面价值与实际取得价款之间的差额，确认为当期损益”？也就是全部确认当期投资损失了。

回答人：chenyiwei
1 、相当于集团从A收回一项资产，再将该项资产对B进行资本性投入。所以两个投资成本一增一减。 2 、无偿划转的交易是显失公允的，所以参照权益性交易原则处理，减少权益，当然不一定减少A的实收资本，取决于划转方案。

提问人：我爱新视野 时间：2017-01-12 11:53:20
A公司将100%对B公司的股权无偿划转给集团公司。请问陈版，集团公司和A公司如何做账？入账金额是多少？

回答人：chenyiwei
集团公司个别报表层面对B的长期股权投资的入账价值应当是A对B投资的原始成本，同时冲减对A的长投账面价值。A的个别报表层面按该投资成本冲减权益，在合并报表层面则按划转日B公司的帐面净资产冲减权益。

提问人：2009masq 时间：2017-01-12 22:34:38
陈老师我比较赞同您的回复，但是我看到这篇文章 ，我又糊涂了，请老师帮看看，您个人是否也不赞同他们的处理。为什么？http://bbs.esnai.com/thread-5021454-1-1.html

回答人：chenyiwei
这是税务规定，和会计处理有很大差异。实际上税务和会计处理是两个互相独立的体系，税务规定不应干预会计处理。

提问人：2009masq 时间：2017-01-13 22:17:50
4. 划出方企业和划入方企业均未在会计上确认损益 109 号文规定“划出方和划入方在会计上都不确认损益”，意味着对于划出方和划入方在对资产划转业务进行账务处理时不能确认为收入（投资收益等）和结转相应的成本，那么在会计处理上应该如何核算呢？会计的上的处理应该是通过所有者权益来进行核算的，这个通过所有者权益科目核算，不仅仅是包括实收资本或者股本，同时也包括资本公积，在我接触过的国企无偿划转案例中会计核算都是通过“资本公积”科目来处理的。对于这项业务完整的会计处理从俺见过的国企的账务处理来看似乎是挺简单的，划出方借资本公积，贷资产；划入方借 资产，贷 资本公积。 这里提到的会计处理全部是增减资本公积，与老师您的观点不一样，我认为您的观点是对的，我想请老师说说您的理论观点，以及他们这样处理有时基于什么理论？

回答人：chenyiwei
无偿划转属于权益性交易。权益性交易会计处理的特点是：投资方调整投资成本，被投资方才是相应调整权益，并不是交易双方都调整权益。类似问题在本版面上已经讨论过很多，你可以搜索一下更完整的说明。

提问人：我爱新视野 时间：2017-01-14 22:42:11
能否理解，相当于A公司先无偿地把其对B公司的投资这一项资产划拨给其母公司，会计处理上作为对所有者的分配处理，直接借记资本公积（如果资本溢价不足冲减的，则冲减留存收益）？

回答人：chenyiwei
除了将资产或股权划转给自己的子公司（或其他被本公司控制的被投资公司）以外，其他情形都可以这样理解。

提问人：2009masq 时间：2017-01-16 22:52:03
集团公司对子公司A公司的投资成本 200 万元，A公司对子公司B公司的投资成本 100 万元，B公司的净资产 300 万元，B公司将一栋房产净值 500 万元无偿划转给集团公司。请问陈版，集团公司和A公司、B公司如何做账？入账金额是多少？我是这样处理的，请您指导！ 集团公司： 借：固定资产 500 万 贷：长期股权投资-A公司 200 万 资本公积 还是投资收益 300 万？ B公司：
借：资本公积 500 万 贷：固定资产 500 万 A公司不做账务处理

回答人：chenyiwei
集团公司应贷投资收益 300 万；A公司应借资本公积 100 万，贷长期股权投资——B100万。

提问人：2009masq 时间：2017-01-17 21:29:08
老师您的点评是： 1 、集团公司应贷投资收益 300 万； 老师为什么是贷投资收益？我理解若是母子之间发生的资产划转应做投资收益，不是母子之间，我理解应作为权益性处理，我错在哪？ 2 、A公司应借资本公积 100 万，贷长期股权投资——B100万。 老师为什么A公司需要做账务处理？B公司将一栋房产净值 500 万元无偿划转给集团公司，也不影响A公司对子公司B公司投资的事实？A公司做账务处理就无法反映对子公司B公司的投资，这可以吗？依据是什么？

回答人：chenyiwei
1 、集团取得股权的入账价值大于其对划出方子公司的投资成本，相当于全部收回了投资成本，还有收益。 2 、权益性交易的会计处理应当逐层调整进行，这样才最为清晰，不能跳过中间层次。

提问人：2009masq 时间：2017-01-18 14:47:44
老师我明白您的意思了，多谢里！但是我就是把握不住老师您经常提到的权益性交易，在哪些情况下作为权益性交易处理，哪些情况下又不是？

回答人：chenyiwei
你可以在本版面上搜索“权益性交易”。有相关讨论。

提问人：呼叫帮助 时间：2018-02-01 21:53:46
本公司拟开发一个项目，对项目找一家公司进行了设计和规划等前期事项，费用 100 万元但是本公司没有支付完毕。后母公司将这个项目给了另外一个子公司进行开发。本公司在本年度将支付剩余的款项 60 万元，但是本公司放在管理费用核算，我感觉不合适，但是也不太清楚放在哪个科目最合适？

回答人：chenyiwei
请注意该 60 万元是否会向母公司或者实际开发该项目的子公司收取？如果收取，则挂往来；如果不收取，则冲减资本公积。不是本企业自身的费用。